【裁判字號】    95,台上,1995
【裁判日期】    950414
【裁判案由】    違反毒品危害防制條例
【裁判全文】
最高法院刑事判決            九十五年度台上字第一九九五號
    上  訴  人  甲○○
                        2段正.
上列上訴人因違反毒品危害防制條例案件，不服台灣高等法院中
華民國九十三年三月二十三日第二審更審判決（九十二年度上更
(一)字第五二一號，起訴案號：台灣板橋地方法院檢察署八十九年
度偵字第七二八六號），提起上訴，本院判決如下：
    主  文
原判決撤銷，發回台灣高等法院。
    理  由
本件原判決認定：上訴人甲○○於民國八十二年間，因違反麻醉
藥品管理條例案件，經第一審法院判處有期徒刑六月確定，嗣於
八十二年八月二十三日易科罰金執行完畢，又於八十三年間，因
違反麻醉藥品管理條例案件，經同院判處有期徒刑六月確定，嗣
於八十四年二月二十八日易科罰金執行完畢，竟不知悔改。明知
安非他命係屬第二級毒品，竟基於概括之犯意，先於八十六年底
，連續在其任職之台北市○○○路二三六號伯葛股份有限公司（
下稱伯葛公司），無償轉讓少許安非他命予其同事釗鴻陸施用，
計約二次。嗣於八十七年二月間，經由中聯貨運公司委託寄貨方
式，將安非他命寄至台南縣永康市之中聯貨運公司（下稱中聯公
司）領貨站，再以電話聯絡其堂弟何東明領貨，以此方式轉讓安
非他命予何東明，計約二至三次。於八十八年八月二十四日為警
循線查獲等情。因而維持第一審論上訴人以連續轉讓第二級毒品
安非他命，累犯罪，判處有期徒刑壹年之判決，駁回上訴人在第
二審之上訴，固非無見。
惟查：（一）審理事實之法院，於當事人主導之證據調查完畢後
，本乎發現實質真實之本旨，對於案內一切與罪名之成否、論罪
科刑有關之證據，除認為不必要者外，均應詳為調查，如有應行
調查之證據未依法調查，率予判決，其判決當然為違背法令。原
判決事實認定：上訴人於八十六年底，連續在其任職之台北市○
○○路二三六號伯葛公司，無償轉讓少許安非他命予其同事釗鴻
陸施用，計約二次等情（見原判決第二頁第三、四行）；證人釗
鴻陸於警詢時亦證稱：上訴人是公司員工，他在吸食時會主動找
伊到地下室吸食；嗣於檢察官偵查時證述：伊與上訴人是同事，
他有請伊吃過安非他命二、三次，時間是八十六年底左右，在公
司地下室；復於第一審審理時證謂：上訴人在八十六年年底，在
台北市○○○路二三六號伯葛公司地下室提供安非他命給伊吸用
，大約二次各等語（見八十九年度偵字第二九五四號卷第二十三
頁反面、八十九年度偵字第七二八六號卷第十五頁、第一審卷第
十八頁）。如果無訛，係認上訴人在其任職之台北市○○○路二
三六號伯葛公司地下室，轉讓安非他命予釗鴻陸施用。然依卷附
伯慶事業集團伯葛公司任職證明書記載：上訴人自八十六年六月
一日調任該公司台中分公司倉儲課服務，迄至八十七年八月一日
調任該公司台北分公司營業課止（見原審卷第五十二頁）。如果
不虛，似認上訴人自八十六年六月一日起至八十七年七月三十一
日止，係任職於該公司台中分公司倉儲課。則上訴人於八十六年
底，是否在台北市○○○路二三六號轉讓安非他命予釗鴻陸？即
屬不明。上訴人於任職台中期間，有無至台北市○○○路二三六
號轉讓安非他命予釗鴻陸，既為判斷其有無轉讓安非他命犯行之
基礎，自有調查釐清之必要。上訴人於原審審理時以此為辯，原
審仍未詳細調查、究明實情，或說明其不足採信之心證理由，致
真相如何，並未明瞭，遽行判決，即有應於審判期日調查之證據
未予調查之違誤，自屬無可維持。（二）客觀上為法院認定事實
及適用法律基礎之證據，雖已調查而其內容尚未完全明瞭者，即
與未經調查無異，如遽行判決，仍屬應於審判期日調查之證據未
予調查，依刑事訴訟法第三百七十九條第十款之規定，其判決當
然違背法令。原判決事實記載：上訴人於八十七年二月間，經由
中聯公司委託寄貨方式，將安非他命寄至台南縣永康市之中聯公
司領貨站，再以電話聯絡其堂弟何東明領貨，以此方式轉讓安非
他命予何東明，計約二至三次等情；理由內說明：何東明以二千
至三千元，自上訴人受讓安非他命約二、三次等語（見原判決第
二頁第四至七行、第三頁倒數第七行）；而證人何東明復於第一
審審理時證以：伊付款之方式是把錢匯到世華銀行敦北分行上訴
人戶頭下等語（見第一審卷第十七頁）。如果屬實，係認上訴人
以託寄方式，將安非他命轉讓何東明，而何東明則將款項匯入上
訴人之上開戶頭內。則上訴人於八十七年二月間，有無向中聯公
司託運，由何東明在領貨站領貨？何東明有無將款項匯入上訴人
在世華銀行敦北分行之帳戶內？非無研求餘地，且非完全無調查
之可能，原判決未詳查究明，並詳細說明其得心證之理由，即逕
為上開之認定，難謂無調查職責未盡及判決理由不備之違背法令
。上訴意旨執以指摘，非無理由，應認原判決仍有撤銷發回之原
因。
據上論結，應依刑事訴訟法第三百九十七條、第四百零一條，判
決如主文。
中    華    民    國  九十五  年    四    月   十四   日
                      最高法院刑事第六庭
                          審判長法官  林  增  福
                                法官  邵  燕  玲
                                法官  張  清  埤
                                法官  陳  世  雄
                                法官  陳  朱  貴
      本件正本證明與原本無異
                                      書  記  官
中    華    民    國  九十五  年    四    月   十九   日
                                                    Ａ


司法院資訊處製作；財團法人民間司法改革基金會備份。
